臺灣高等法院高雄分院刑事判決　　　 100年度上易字第1163號
上　訴　人　臺灣高雄地方法院檢察署檢察官
被　　　告　　　王柏策
上列上訴人因被告家庭暴力之傷害等案件，不服臺灣高雄地方法
院100 年度易字第1222號中華民國100年10月7日第一審判決（起
訴案號：臺灣高雄地方法院檢察署100 年度偵字第2517號），提
起上訴，本院判決如下：
     主  文
上訴駁回。
    事  實
一、王柏策與陳晴彤為叔嫂，有家庭暴力防治法第3 條第4 款規
    定之家庭成員關係，因懷疑陳晴彤破壞其位在高雄市大寮區
    （原高雄縣大寮鄉○○○里○○路110 之2 號住處內之網路
    電話線，於民國99年9 月22日上午10時許，在其上址住處內
    與陳晴彤發生口角，旋出手毆打陳晴彤頭部，並將其姪子即
    陳晴彤之子王○○（97年次，時年2 歲，姓名、年籍詳卷，
    下稱Ａ童）推倒，致渠母子二人依序受有頭部外傷疑似腦震
    盪、頂枕頭皮多處挫傷，及右肘擦傷之傷害（傷害部分均另
    為不受理判決如後），猶基於恐嚇危害安全之犯意，對陳晴
    彤恫稱：「你走在路上要小心一點，不要讓我遇到，不然我
    看到一次就打一次，還要叫人強姦把你強姦到死」等語，造
    成陳晴彤心生畏懼，致生危害於生命、身體及自由之安全。
    嗣為警據陳晴彤報案而查獲。
二、案經陳晴彤訴由高雄市政府警察局林園分局（原高雄縣政府
    警察局林園分局，起訴書誤載為鳳山分局）移送臺灣高雄地
    方法院檢察署檢察官偵查起訴。
    理  由
壹、證據能力部分:
一、按被告以外之人於偵查中向檢察官所為之陳述，除顯有不可
    信之情況者外，得為證據，刑事訴訟法第159 條之1 第2項
    定有明文。本件檢察官提出證人陳晴彤、謝鳳樺及徐紫湄於
    偵查中以證人身分，向檢察官所為之證述，除徐紫湄為未滿
    16歲之人，依刑事訴訟法第186 條第1 項第1 款規定，不得
    命其具結外，均已經依法踐行具結程序，依現有卷證復無事
    證可認渠三人於偵查中所述證述有顯不可信之情況，依前開
    說明，渠偵查中所為之證述均得為證據。
二、次按被告以外之人於審判外之言詞或書面陳述，除法律有規
    定者外，不得作為證據，刑事訴訟法第159 條第1 項著有規
    定。卷附證人陳晴彤、謝鳳樺於警詢時之證述，係被告以外
    之人於審判外所為之陳述，嗣二人於原審審理中經傳喚到庭
    以證人身分接受交互詰問而再為證述時，其內容既與前開警
    詢中所述相符，亦無傳聞例外之情形，是二人前開於警詢中
    所為之陳述，自無證據能力。
三、又被告以外之人於審判外之陳述，雖不符刑事訴訟法第159
    條之1 至之4 之規定，然經當事人於審判程序同意作為證據
    ，法院審酌該言詞陳述或書面陳述作成時之情況，認為適當
    者，亦得為證據，刑事訴訟法第159 條之5 第1 項定有明文
    。本判決後開引用具有傳聞證據性質之證據資料，經檢察官
    及被告王柏策同意作為證據使用，是其縱無刑事訴訟法第15
    9 條之1 至第159 條之4 或其他傳聞法則例外之情形，審酌
    該證據作成之情況，既無違法取得情事，復無證明力明顯過
    低等情形，以得供做法院判斷事實之依據為適當，認為均有
    證據能力，均得為證據。
貳、實體部分：
一、訊之被告王柏策雖坦承於前揭時地與告訴人陳晴彤發生爭執
    ，惟否認有何恐嚇危害安全之犯行，辯稱：我並未恐嚇告訴
    人陳晴彤，我當時所說的是如果她剪斷我家的電話線，我就
    報警處理，至於起訴書記載之後半句關於強姦到死這一句話
    ，我當天是因告訴人剪斷我的電話線而與她有所爭執，並請
    求告訴人發誓，我的意思是說如果告訴人說謊就會有天譴或
    自然災害之類，而非恐嚇，是告訴人當時誤會我的意思云云
    。惟查：
（一）上揭恐嚇之事實，業據證人即告訴人陳晴彤指訴歷歷，並
      經証人即在場親見之人謝鳳樺於偵查中及原審審理時陳述
      屬實（臺灣高雄地方法院檢察署100 年度偵字第2517號案
      卷第37頁至第38頁、原審卷(二)第40頁至第42頁），並經證
      人徐紫湄於偵查中，就在場親見被告王柏策除與告訴人陳
      晴彤發生口角、突然衝上前攻擊陳晴彤頭部、推倒Ａ童外
      ，衝突內容並無被告王柏策所辯係要求陳晴彤發誓等語綦
      詳（見偵查卷第46頁至第47頁），復有高雄縣政府警察局
      （現改制為高雄市政府警察局）鳳山分局文山派出所受理
      各類案件記錄表、高雄縣政府警察局（現改制為高雄市政
      府警察局）鳳山分局處理家庭暴力與兒少保護案件調查記
      錄通報表在卷可稽，因證人謝鳳樺、徐紫湄皆為事發當時
      在場之人，與被告王柏策不僅並無怨隙，猶均有親疏不等
      之親戚、親家關係，應無甘冒誣告、偽證重罪而予誣陷之
      理，且當時包括上開告訴人、證人，及被告父親、家人、
      鄰居等，共計不下10餘人在場親見、親聞，被告王柏策雖
      辯稱其前揭時地所述內容係在要求告訴人陳晴彤發誓而遭
      告訴人誤解云云，然所辯與證人徐紫媚前開證稱在場全程
      不曾聽得被告王柏策係要求告訴人發誓等情節迥異，被告
      王柏策所辯顯係卸責諉過之詞，自不足採。
（二）另證人即被告之父王政得於警詢及偵訊中雖證稱被告沒有
      恐嚇告訴人，只有要求其發誓「如果誰說謊就被雷公打」
      云云（警卷第6 頁至第6 頁反面、偵卷第38頁），然此除
      與前開證人證述不符，亦與被告所辯情節相異，因其與被
      告為父子至親，為免被告須負刑責，所言難免偏頗迴護，
      自不足採。又證人林耿田、王黃秀英、王鳳蓮、王起鳳等
      人於偵查中雖證稱未曾聽聞被告王柏策恐嚇告訴人陳晴彤
      云云，然依渠等自承於事發當時距前開爭執所在處所除各
      有10公尺至30公尺不等之距離，而事發之地，係在被告王
      柏策之住處屋內，此經證人謝鳳樺、徐紫湄證述在卷，則
      被告恐嚇告訴人之情節是否為嗣後在屋外見聞雙方衝突延
      續之證人林耿田等人所能得悉，猶非無疑，是證人林耿田
      等人所述，與前開證人陳晴彤、謝鳳樺、徐紫湄所經歷見
      聞之事實，尚不衝突，亦不足為被告王柏策有利事實之認
      定。
    綜上所述，被告王柏策恐嚇之事實，業據證人即告訴人陳晴
    彤指訴歷歷，並經証人即在場親見之人謝鳳樺於偵查中及原
    審審理時陳述屬實，又證人徐紫湄於偵查中亦稱：看見被告
    王柏策與告訴人陳晴彤發生口角、突然衝上前攻擊陳晴彤頭
    部、推倒Ａ童，並無王柏策要求陳晴彤發誓等語，因前開2
    証人已証述綦詳，事証明確，被告王柏策所辯係卸責之詞，
    不足採信，其犯行已堪認定。
二、按家庭暴力者，謂家庭成員間實施身體或精神上不法侵害之
    行為；又家庭暴力罪者，謂家庭成員間故意實施家庭暴力行
    為而成立其他法律所規定之犯罪，家庭暴力防治法第2 條第
    1 項、第2 項定有明文。本件被告王柏策與告訴人陳晴彤為
    叔嫂關係，有個人資料在卷可參，二人間有家庭暴力防治法
    第3 條第4 款所稱家庭成員關係。核被告王柏策所為，係犯
    刑法第305 條之恐嚇危害安全罪，其前揭所犯亦構成家庭暴
    力防治法第2 條第2 項規定之家庭暴力罪，惟因該法就此並
    無罰則規定，僅依刑法傷害罪之規定予以論科。
三、公訴意旨另以：被告王柏策因懷疑告訴人陳晴彤破壞其住處
    之網路電話線，雙方乃於99年9 月22日上午10時許，在被告
    位在高雄市○○區○○里○○路110 之2 號住處內發生口角
    ，被告竟基於傷害之犯意，徒手毆打告訴人陳晴彤，並將Ａ
    童推倒，致告訴人受有頭部外傷及頂枕頭皮多處挫傷等傷害
    ，A 童受有右肘擦傷1 ×1 公分之傷害，因認被告此部分另
    涉有刑法第277 條第1 項傷害罪嫌。按告訴乃論之罪，告訴
    人於第一審辯論終結前得撤回其告訴，告訴經撤回者，應諭
    知不受理之判決，刑事訴訟法第238 條第1 項、第303 條第
    3 款定有明文。本件告訴人告訴被告王柏策傷害案件，公訴
    意旨認係觸犯刑法第27 7條第1 項之罪，依同法第287 條之
    規定，須告訴乃論。此部分已據告訴人於100 年8 月10日、
    100 年9 月8 日已分別為其自己及Ａ童撤回告訴，有刑事撤
    回告訴狀2 份（見原審卷(二)第10頁及第24頁）附卷可稽，此
    部分原審已為不受理之判決，附此敘明。
四、原審就恐嚇部分，適用刑法第305 條、第41條第1 項、第74
    條第1 項第1 款，家庭暴力防治法第38條第1 項、第2 項第
    1 款、第2 款，刑法施行法第1 條之1 規定，並審酌被告王
    柏策與被害人是叔嫂關係，竟於父親長輩、親人及孩童之前
    ，口出將予逐次毆打，並揚言恐嚇，造成被害人心生恐懼，
    其犯罪後已與被害人達成和解，並經被害人陳晴彤撤回告訴
    ，及其年齡、品行、智識能力、生活狀況、犯罪動機、目的
    、手段、對於法益所生危害之程度等一切情狀，量處有期徒
    刑4 月，並諭知如易科罰金以新台幣1 千元折算1 日。又以
    被告王柏策前未曾因故意犯罪受有期徒刑以上刑之宣告，已
    如前述，此因偶然失控而犯罪，嗣後並已在家人奔走努力下
    ，與被害人陳晴彤簽立和解書，有和解書及被害人提出之陳
    報書狀（原審卷(二)第26頁）在卷可稽，考量其與被害人有叔
    嫂關係之背景，因本次犯罪衝突並牽動家族長輩、成員間日
    後相處及共同生活之關係，衡量對相關當事人及渠家人、子
    女間爾後互動、成長之最大利益，併諭知緩刑三年，並依家
    庭暴力防治法第38條第1 項規定，諭知於緩刑期間付保護管
    束，及不得對陳晴彤實施如附表所示家庭暴力行為或騷擾行
    為之指示。經核原判決認事用法並無不合，量刑及附不得再
    對陳晴彤實施家庭暴力行為或騷擾行為之條件（如附表所載
    ）判處緩刑亦屬適當，傷害部分以已撤回告訴而諭知不受理
    ，核均無不合，檢察官上訴謂量刑過輕，及傷害部分與論罪
    之恐嚇部分，是裁判上一罪關係，應不另為不受理之諭知等
    語，惟查被告王柏策恐嚇其嫂，雙方嗣後已和解，原審量處
    有期徒刑4 月，應屬適當；又被告所犯傷害行為係發生在恐
    嚇犯行之前，2 者間並非不可分，而無想像競合犯裁判上一
    罪關係，亦無全部包含一部之關係，或重度吸收輕度之吸收
    關係，而係數罪關係，原判決就已撤回告訴之傷害部分，另
    行諭知不受理判決，亦無不合，其上訴為無理由，應予駁回
    。
據上論結，應依刑事訴訟法第368條，判決如主文。
本案經檢察官林應華到庭執行職務。
中    華    民    國   100    年    12    月    30    日
                    刑事第八庭  審判長法  官  李炫德
                                      法  官  郭玫利
                                      法  官  張盛喜
以上正本證明與原本無異。
不得上訴。
中    華    民    國   100    年    12    月    30    日
                                      書記官  齊椿華
附錄本判決論罪科刑法條：
刑法第305條（恐嚇危害安全罪）
以加害生命、身體、自由、名譽、財產之事，恐嚇他人致生危害
於安全者，處 2 年以下有期徒刑、拘役或 3 百元以下罰金。
【附表】
┌─────┬─────────────────────┐
│應遵守事項│不得對陳晴彤實施家庭暴力行為或騷擾之行為。│
└─────┴─────────────────────┘